臺灣臺北地方法院民事判決
110年度訴字第3202號
原      告  陶仁明  
訴訟代理人  林衍鋒律師
複  代理人  林彥誠律師
            張為文  
被      告  劉梵瑜  


訴訟代理人  楊舜麟律師
被      告  杜佳鴻  

訴訟代理人  陳佳鴻律師
複  代理人  王紫倩律師            
訴訟代理人  江孟洵律師
上列當事人間請求損害賠償事件，本院於民國110 年10月26日言
詞辯論終結，判決如下：
    主      文
被告應連帶給付原告新臺幣參拾萬元，及自民國一百一十年二月
二十六日起至清償日止，按週年利率百分之五計算之利息。
原告其餘之訴駁回。
訴訟費用由被告連帶負擔二十分之三，餘由原告負擔。
本判決第一項得假執行。但被告如以新臺幣參拾萬元為原告預供
擔保，得免為假執行。
原告其餘假執行之聲請駁回。
    事實及理由
甲、程序方面：
一、按共同訴訟之被告數人，其住所不在一法院管轄區域內者，
    各該住所地之法院俱有管轄權，但依第4 條至前條規定有共
    同管轄法院者，由該法院管轄；被告不抗辯法院無管轄權，
    而為本案之言詞辯論者，以其法院為有管轄權之法院，民事
    訴訟法第20條、第25條分別定有明文。本件原告依侵權行為
    法律關係訴請被告等負連帶損害賠償責任，而共同被告杜佳
    鴻住所位於新北市林口區文化二路一段，非屬本院管轄區域
    ，惟共同被告劉梵瑜住居位於本院管轄區域之臺北市中山區
    林森北路，且被告杜佳鴻未為管轄權有無之抗辯，而逕為本
    案之言詞辯論，揆諸前揭規定，本院對本件訴訟有管轄權，
    合先敘明。
二、次按，訴狀送達後，原告不得將原訴變更或追加，但被告同
    意或不甚礙被告之防禦或訴訟之終結者，不在此限，民事訴
    訟法第255條第1 項第1 款及第7 款分別亦有明定。查本件
    原告原起訴時訴之聲明第一項聲明為「被告應連帶給付原告
    新臺幣（下同）200 萬元」；嗣於本案為第一次言詞辯論期
    日前之民國110 年5 月3 日變更此部聲明為「被告應連帶給
    付原告200 萬元，及自起訴狀繕本送達翌日起至清償日止，
    按週年利率5 ％計算之利息」（見本院卷第43頁），核原告
    前揭所為應屬聲明之追加，惟被告等既未就此表示意見而為
    本案言詞辯論（見本院卷第79頁至第80頁），且原告前開追
    加亦無礙被告等之防禦及訴訟之終結，揆諸前揭規定，並無
    不合，自應准許。
乙、實體方面：
一、原告主張：被告劉梵瑜與原告於106 年11月11日結婚，婚後
    雖無子女，惟雙方感情良好，被告劉梵瑜並將手機密碼交付
    予原告，夫妻相隨，相互信賴。嗣109 年中起被告劉梵瑜常
    常以工作輪值平日排休為由，並假借放鬆在外住宿，甚至稱
    自己單獨於110年1 月20日去住晶華酒店一晚，原告均秉持
    信任而無阻礙被告劉梵瑜為之，詎料原告於110 年1 月底間
    因一時找不到手機，隨手取被告劉梵瑜手機上網搜尋資料，
    不經意點擊到被告劉梵瑜Line通訊軟體上的未讀訊息時，竟
    發現被告劉梵瑜與被告杜佳鴻間Line通訊軟體訊息中，竟出
    現兩人鹹濕訊息對話、相約至酒店入住等訊息，且被告等二
    人中Line通訊軟體相薄甚存放至少12次出遊照片、同宿照片
    以及鹹濕對話紀錄，照片中更有相互親吻、床上互動等照片
    ，對話紀錄亦為鹹濕、超出正常男女關係之親密互動，原告
    甚感震驚，發現上情後，原告不斷透過LINE通訊軟體與被告
    劉梵瑜協商，對話過程被告劉梵瑜雖就離家及侵害配偶權行
    為等事已向原告承認，惟被告劉梵瑜仍於110 年2 月6 日表
    示已在外租屋，堅持搬離原本住居所（即新北市○○區○○○道0
    0號11樓），轉而居住於臺北市○○區○○○路000 巷0 號，原告
    因上情陷入嚴重憂鬱，現持續就醫服用藥物治療中，足徵被
    告二人所為確已嚴重損及原告配偶權並業已破壞婚姻和諧圓
    滿，侵害配偶權事證明確。為此，原告為維護原告合法配偶
    權及婚姻家庭幸福，爰依民法第184 條第1 項前段及後段、
    第195 條第1 項前段、第195 條第3 項、第185 條第1 項等
    規定提起本件起訴，請求被告連帶賠償精神慰撫金200 萬元
    等語。並聲明：㈠被告應連帶給付原告200 萬元，及自起訴
    狀繕本送達翌日起至清償日止，按週年利率5 ％計算之利息
    。㈡願供擔保請准宣告假執行。
二、被告劉梵瑜則辯以：原告本案所呈109 年期間照片及其時間
    均非被告二人有關活動，原告刻意照片魚目混珠、製造被告
    等頻繁出遊的假象，與事實不符。又原告與被告劉梵瑜早因
    個性、經濟、溝通問題造成感情上破綻，原告不但排斥被告
    劉梵瑜出席其舉辦的桌遊活動，縱使出席亦不願介紹被告劉
    梵瑜為其配偶，並反對被告劉梵瑜表示為其配偶，不許兩人
    有任何肢體接觸動作，原告並曾向桌遊參與友人表示，被告
    劉梵瑜為其前妻已無婚姻關係，更曾與心儀對像前去KTV唱
    歌，並在Line通訊軟體與訴外人蒺藜（Line名稱）通訊時，
    更罔顧已婚身份，竟表示「多找點女生來玩」、「哥〜缺妹
    子」、「現實與狼殺都是」、「我會好好照顧她們」等語，
    由上開之情，可證原告早已不尊重、漠視兩造婚姻，甚隱匿
    已婚之事實，實際上原告已無與被告劉梵瑜繼續維持婚姻關
    係之意，渠等間婚姻關係已難以為繼。關於慰藉金之數額部
    分，兩造均為一般上班族，綜合考量原告與被告劉梵瑜間婚
    姻、資力情形，原告狀稱精神損害或訴請精神慰撫金200 萬
    元，均屬誇大等語。並聲明：原告之訴駁回。
三、被告杜佳鴻則辯以：被告杜佳鴻固與被告劉梵瑜間有交往關
    係，然被告杜佳鴻於兩人交往期間就被告劉梵瑜有配偶一事
    渾然不知，蓋因兩人交往期間被告杜佳鴻從未與被告劉梵瑜
    之家人或任何朋友有過見面之機會，自無從知悉被告劉梵瑜
    之婚姻狀況。又原告雖依原證九之對話紀錄顯示，被告劉梵
    瑜曾向被告杜佳鴻稱「他回來了」後，兩人即結束通話乙節
    ，主張被告杜佳鴻早已知悉被告劉梵瑜有配偶云云，惟該對
    話内容僅稱「他」，前後文亦無任何提及「他」為何人？則
    此「他」實無法特定為何人，若憑此逕認該「他」係指被告
    劉梵瑜之配偶即原告，恐嫌武斷。更遑論掛電話之原因千萬
    種，亦無法排除被告劉梵瑜係基於家人或其他因素而掛斷電
    話，原告若認該「他」係指原告，應進一步提出相關證據佐
    證之。又原告依被證一對話紀錄内容，即原告係向被告杜佳
    鴻稱「再次」、「再繼續」，而被告杜佳鴻見此未有任何驚
    訝反應，據以推論被告杜佳鴻早已知悉被告劉梵瑜係為有配
    偶之人云云，惟原告於被證一對話紀錄前早已就涉及侵害配
    偶權一事告知被告杜佳鴻，否則無可能於被證一使用「再」
    一字，被證一之内容不影響被告杜佳鴻係在原告告知下方知
    悉被告劉梵瑜為有配偶之人一事，若原告執意認為被告杜佳
    鴻自與被告劉梵瑜交往時起，即知悉其為有配偶之人，應負
    舉證之責，否則難認其所述為真。再者，被告杜佳鴻經原告
    告知有侵害配偶權之行為後，被告杜佳鴻立即切斷與被告劉
    梵瑜之所有聯繫，更將之於社群軟體上封鎖，足認被告杜佳
    鴻並非故意侵害原告之配偶權，行為後亦盡力彌補，被告杜
    佳鴻侵害原告配偶權之程度難謂重大，原告請求赔償之金額
    恐嫌過重等語。並聲明：原告之訴駁回。
四、得心證之理由：　
　㈠原告主張被告等有共同侵害其配偶權之行為，應有理由：
　⒈按因故意或過失，不法侵害他人之權利者，負損害賠償責任
    ，故意以背於善良風俗之方法，加損害於他人者亦同；又不
    法侵害他人之身體、健康、名譽、自由、信用、隱私、貞操
    ，或不法侵害其他人格法益而情節重大者，被害人雖非財產
    上之損害，亦得請求賠償相當之金額；前二項規定，於不法
    侵害他人基於父、母、子、女或配偶關係之身分法益而情節
    重大者，準用之；民法第184 條第1 項、第195 條第1項、
    第3 項分別定有明文。又數人共同不法侵害他人之權利者，
    連帶負損害賠償責任，亦為民法第185 條第1 項所明定。次
    按，婚姻係以夫妻之共同生活為其目的，配偶應互相協力保
    持其共同生活之圓滿安全及幸福，而夫妻互守誠實，係為確
    保其共同生活之圓滿安全及幸福之必要條件，故應解為配偶
    因婚姻契約而互負誠實之義務，配偶之一方行為不誠實，破
    壞共同生活之圓滿安全及幸福者，即為違反因婚姻契約之義
    務而侵害他方之權利（最高法院55年台上字第2053號判例意
    旨參照）。準此，基於身分關係而生之配偶權，亦屬應受保
    護之權利，倘配偶之一方與第三者有不誠實之行為，該行為
    若足以破壞夫妻間共同生活之圓滿安全及幸福，且情節重大
    ，雖非通姦或相姦，該第三者與不誠實之配偶，即為共同侵
    害配偶權之共同侵權行為人。
　⒉本件原告主張其與被告劉梵瑜原為夫妻關係，雙方於106 年1
    1月11日結婚登記，詎料原告於110 年1 月底間於被告劉梵
    瑜手機Line通訊軟體發現被告劉梵瑜與被告杜佳鴻間鹹濕訊
    息對話、相約至酒店入住等訊息，且被告等二人中Line通訊
    軟體相薄甚存放至少12次出遊照片、同宿照片以及鹹濕對話
    紀錄，照片中更有相互親吻、床上互動等照片，對話紀錄亦
    為鹹濕、超出正常男女關係之親密互動，被告等之舉已不法
    侵害其配偶權等情，有原告所提出戶籍謄本、Line通訊軟體
    對話紀錄、喜歡你喜歡你相簿照片、109 年9 月6 日相簿照
    片、109 年8 月30日相簿照片、109 年8 月15日相簿照片、
    原告與被告杜佳鴻間iMessage訊息紀錄等件為證（見本院11
    0年度北司調字第211 號卷第17頁、第21頁至第53頁、見本
    院卷第101 頁），且為被告等就渠等於原告與被告劉梵瑜婚
    姻關係存續期間有侵害原告基於為被告劉梵瑜配偶身分之配
    偶權之事實為不爭執（見本院卷第80頁），故本院審酌前揭
    書證，以及與被告等不爭執渠等於原告與被告劉梵瑜婚姻關
    係存續期間，確有超出正常男女關係親密互動之舉，堪認原
    告之主張為真實。至被告劉梵瑜否認曾於109 年5 月16日及
    同年月23日、30日、同年6 月22日與被告杜佳鴻有接觸部分
    ，本院審酌被告劉梵瑜既就原告主張伊於與原告婚姻關係存
    續期間確有與被告杜佳鴻發生超出正常男女關係親密互動之
    舉，並未爭執，則被告劉梵瑜是否前述時間與被告杜佳鴻互
    動、接觸，就本案有無侵害原告配偶權之認定，已不生影響
    ，此部分即無審究之必要，附予說明。
　⒊再按，當事人主張有利於己之事實者，就其事實有舉證之責
    任，民事訴訟法第277 條前段有明文規定；復原告於起訴原
    因已有相當之證明，而被告於抗辯事實並無確實證明方法，
    僅以空言爭執者，當然認定其抗辯事實之非真正，而應為被
    告不利益之裁判，本最高法院18年上字第1679號判例可資參
    照。又侵權行為之成立，須行為人因故意過失不法侵害他人
    權利，亦即行為人之行為須具備歸責性、違法性，並不法行
    為與損害間有因果關係，始能成立，且主張侵權行為損害賠
    償請求權之人，對於侵權行為之成立要件應負舉證責任（最
    高法院100 年度台上字第328 號判決要旨參照）。本件原告
    業已舉證證明於原告與被告劉梵瑜婚姻關係存續期間，被告
    等確有共同故意不法侵害原告基於被告劉梵瑜配偶身分之配
    偶權之事實，且為被告等所不爭執，足徵原告業已就被告等
    故意不法侵害其配偶權之有利於己之事實，盡其舉證之責外
    ，被告杜佳鴻並於110 年5 月7 日言詞辯論程序中自認，其
    於110 年2 月初確有經被告劉梵瑜告知伊已婚而為有配偶之
    人，其於知道被告劉梵瑜有配偶後，並沒有立刻斷絕與被告
    劉梵瑜關係，侵害原告配偶權期間為110 年2 月初至同年2 
    月7 日間等語，依此足認，被告等確有共同故意侵害原告之
    配偶權，原告自受有精神上痛苦之損害，且此損害與被告等
    前述共同行為間有相當因果關係，揆諸前揭說明，原告依民
    法第184 條第1 項前段、第195 條第3 項準用同條第1 項規
    定，請求被告等連帶賠償非財產上之損害，自當有據。至被
    告杜佳鴻辯稱其侵害配偶權期間僅限於110 年2 月初至同年
    2 月7 日間部分，然此就被告杜佳鴻故意侵害原告配偶權乙
    節之認定不生影響外，觀諸本院110 年度北司調字第211 號
    卷第37頁之110 年1 月27日Line通訊軟體對話紀錄截圖，被
    告等原以Line通訊軟體為語音對話，嗣終止語音對話後，被
    告劉梵瑜向被告杜佳鴻稱「他回來了」，而被告杜佳鴻就前
    開事實雖不爭執，惟辯稱對話内容僅稱「他」，前後文亦無
    任何提及「他」為何人？此「他」實無法特定為被告劉梵瑜
    之配偶即原告云云，惟本院審酌前述對話內容，被告等顯係
    不欲使「他」知悉被告等間之互動，若無特別緣由，衡情被
    告等就渠等符合一般社會交宜活動之行為，實無特別隱匿之
    必要，復酌以被告劉梵瑜為77年11月2 日生，於110 年間約
    為33歲即為適婚之女性，綜合上述情狀與被告等前述之行為
    舉止，被告杜佳鴻辯稱伊於110 年2 月初前不知悉被告劉梵
    瑜為有配偶之人，實不足取，其所辯尚難憑採，且就其業已
    侵害原告配偶權乙節，亦不生影響，併予敘明。
　㈡被告等對原告應賠償數額為若干？　　
　⒈按不法侵害他人之人格權，被害人受有非財產上損害，請求
    加害人賠償相當金額之慰撫金時，法院對於慰撫金之量定，
    應斟酌實際加害情形、所造成之影響、被害人痛苦之程度、
    兩造之身分地位經濟情形及其他各種狀況，以核定相當之數
    額（最高法院47年度台上字第1221號、51年度台上字第223
    號判決意旨參照）。而身分法益與人格法益同屬非財產法益
    ，依同一理由，前揭有關人格法益受侵害而酌定慰撫金之標
    準，自得為本件衡量因身分法益受侵害所生損害賠償金額之
    參考。
　⒉基上，被告等確有不正當交往事實，顯已逾越一般已婚男女
    單純一般朋友之社交分際，並超出社會一般通念所能容忍之
    範圍，自屬共同不法侵害原告基於配偶關係之身分法益而情
    節重大，堪認原告受有精神上痛苦之損害，依前開規定及說
    明，被告等對原告自應連帶負侵權行為之非財產上損害賠償
    責任。查原告為世新大學碩士畢業，現於臺北榮民總醫院擔
    任契約醫務管理組員，109 年度所得為51萬3,052 元（見本
    院卷第53頁至第57頁）；被告劉梵瑜為國立臺灣海洋大學畢
    業，現為愛健身具樂部職員，109 年度所得為41萬6,404 元
    （見本院卷第71頁至第75頁）；被告杜佳鴻為私立銘傳大學
    會計學系畢業，109 年度所得為46萬8,667 元（見本院卷第
    37頁至第41頁）。是審酌兩造之身分、教育程度、地位、經
    濟狀況，並兼衡被告等加害情事及原告所受精神上所受煎熬
    ，並因此接受身心治療，需服用安眠劑、抗憂鬱劑等一切情
    狀，並有振興醫療財團法人振興醫院預約掛號明細單、藥單
    、醫療費用收據、診斷證明書（見本院卷第91頁至第99頁、
    第149 頁至第151 頁），認原告配偶權受被告等侵害之非財
    產上損害以30萬元，允屬適當，應予准許。至逾此範圍之請
    求，則屬過高而無理由。
　⒊至被告劉梵瑜辯稱原告與被告劉梵瑜早因個性、經濟、溝通
    問題造成感情上破綻，並因原告不尊重、漠視兩造婚姻之行
    為，渠等間婚姻關係早就難以為繼，原告狀稱受有精神損害
    ，實屬誇大云云，惟婚姻關係存續中，實不容他人藉詞關懷
    慰問或與其交往，對婚姻本質加以破壞，倘有予以干擾或侵
    害者，即屬破壞基於婚姻配偶權關係之生活圓滿、安全及幸
    福法益，該等破壞干擾行為與婚姻配偶權益所受之損害間自
    有相當因果關係。如明知為有配偶之人卻故與之交往，依社
    會一般觀念，已可動搖婚姻關係所重應協力保持共同生活圓
    滿安全幸福之忠實目的，難謂配偶未因此受非財產上之損害
    即精神上痛苦，況參酌原告所呈其與被告劉梵瑜間109 年12
    月25日出遊、共餐之生活照片，及彼此間生活上互動對話紀
    錄可知，渠等間互動尚屬融洽，被告劉梵瑜甚於110 年1 月
    17日向原告表示欲攜回食物予其食用，彼此間甚會相互關懷
    ，足徵原告與被告劉梵瑜間婚姻關係縱有所爭執，然於原告
    發現被告等間不正當交往事實前，非處於彼此關係惡劣、漠
    視或互不往來，婚姻關係無以為繼之狀態，被告劉梵瑜辯稱
    其與原告婚姻關係本就無以為繼，原告未因被告等侵權行為
    受有嚴重之精神損害，亦無足採。
五、末按，給付無確定期限者，債務人於債權人得請求給付時，
    經其催告而未為給付，自受催告時起，負遲延責任。其經債
    權人起訴而送達訴狀，或依督促程序送達支付命令，或為其
    他相類之行為者，與催告有同一之效力。遲延之債務以支付
    金錢為標的者，債權人得請求依法定利率計算之遲延利息。
    應付利息之債務，其利率未經約定者，亦無法律可據者，週
    年利率為5 ％。民法第229 條、第233 條第1 項及第203 條
    分別定有明文。查原告依據侵權行為之法律關係，請求被告
    等連帶賠償30萬元，核屬給付無確定期限，是依前揭說明，
    原告主張以起訴狀繕本送達被告等翌日即110 年2 月26日（
    見本院110 年度北司調字第211 號卷第67頁至第69頁）起至
    清償日止，按週年利率5 ％計算之利息，即屬有據。
六、綜上所述，原告依侵權行為之法律關係，請求被告連帶給付
    30萬元，及自110 年2 月26日起至清償日止，按週年利率5 
    ％計算之利息，為有理由，應予准許；其餘部分原告請求為
    無理由，應予駁回。又本件判決所命被告等連帶給付之金額
    未逾50萬元，本院就原告勝訴部分，依民事訴訟法第389 條
    第1 項第5 款之規定，應依職權宣告假執行，原告就該部分
    雖陳明願供擔保請准宣告假執行，惟僅係促使法院職權發動
    ，並無准駁之必要，並依同法第392 條第2 項規定，依職權
    宣告被告如預供相當之擔保，得免為假執行。至原告敗訴部
    分，其假執行之聲請，已失所附麗，不應准許，併予駁回。
七、本件事實已臻明確，兩造其餘之攻擊或防禦方法，及所援用
    之證據，經本院斟酌後，認為與判決基礎之事實並無影響，
    均不足以影響本裁判之結果，自無庸一一詳予論駁之必要，
    併此敘明。
八、據上論結，本件原告之訴為一部有理由，一部無理由，依民
    事訴訟法第389 條第1 項第5 款、第392 條第2 項、第79條
    、第85條第2項，判決如主文。
中　　華　　民　　國　　110 　年　　10　　月　　29　　日
                  民事第五庭  法　官　張詠惠
以上正本係照原本作成。
如對本判決上訴，須於判決送達後20日內向本院提出上訴狀。如
委任律師提起上訴者，應一併繳納上訴審裁判費。
中　　華　　民　　國　　110 　年　　10　　月　　29　　日
                              書記官　陳香伶